【裁判字號】    99,重上,8
【裁判日期】    990324
【裁判案由】    損害賠償
【裁判全文】
臺灣高等法院民事判決                   99年度重上字第8號
上  訴  人即
附帶被上訴人  丙○○
訴  訟代理人  簡長順律師
被  上訴人即
附  帶上訴人  甲○○
              貿聯企業股份有限公司
法  定代理人  乙○○
共        同
訴  訟代理人  宋志衡律師
上列當事人間請求損害賠償事件，上訴人對於中華民國98年11月
18日臺灣桃園地方法院96年度重訴字第423 號第一審判決提起上
訴，附帶上訴人提起附帶上訴，本院於99年3 月10日言詞辯論終
結，判決如下：
    主      文
原判決主文第一項命甲○○、貿聯企業股份有限公司為連帶給付
部分，及該部分假執行之宣告，暨訴訟費用之裁判，均廢棄。
上開廢棄部分，丙○○在第一審之訴及假執行之聲請，均駁回。
丙○○之上訴駁回。
第一、二審訴訟費用，由丙○○負擔。
    事實及理由
一、上訴人即附帶被上訴人丙○○（下稱丙○○）起訴主張：
  (一)被上訴人即附帶上訴人甲○○（下稱甲○○）為被上訴人即
    附帶上訴人貿聯企業股份有限公司（下稱貿聯公司）員工，
    於貿聯公司擔任駕駛ＣＹ堆高機即移動式起重機（下稱堆高
    機）在貨櫃場區指定地點從事貨櫃裝卸工作，為從事駕駛堆
    高機裝卸貨櫃業務之人。於民國（下同）94年11月2日下午3
    時40分許，在貿聯公司位於八德市○○路之貨櫃集散場（下
    稱貿聯公司八德集散場）內，因當日有多部貨櫃車欲進入，
    依貿聯公司之貨櫃集散場區安全作業規範規定之ＣＹ堆高機
    須經場區貨櫃作業主管准許始能進入之天車區（即橋式吊車
    區）卸貨，甲○○依貿聯公司副理兼該場區ＣＹ主任即丙○
    ○之指示，駕駛堆高機進入該天車區○○○○○道區」、「
    車架區域排列區」（皆為貨櫃堆置處）間之貨櫃車裝卸貨櫃
    通道，並依在該通道進行車輛進出交通管制、貨櫃裝卸堆置
    安排之丙○○之指揮，將進入該通道之貨櫃車所裝載之貨櫃
    卸櫃並堆置在「ＲＴ鐵道區」之第二區至第九區貨櫃堆置區
    ，以協助該區之橋式吊車進行卸貨工作；嗣於同日下午約4
    時49分許，甲○○依丙○○指示駕駛堆高機在該通道完成「
    ＲＴ鐵道區」之第四區貨櫃堆置區之卸貨工作後，當時丙○
    ○位在甲○○駕駛之堆高機之左前車身處（約在駕駛座及左
    前車輪間），即指示甲○○前往第四區貨櫃堆置區右方之第
    七區貨櫃堆置區繼續進行卸櫃工作，並自原所在處之甲○○
    駕駛堆高機左前車身處，由該堆高機之左後方步行離去欲前
    往第四區貨櫃堆置區左方之第二區貨櫃堆置區，甲○○接獲
    丙○○上開指示後，因其駕駛之堆高機左前方正有貨櫃車欲
    往右直行通過該通道，且其堆高機亦須右轉前往第七區貨櫃
    堆置區，依當時情形，其必須將駕駛之堆高機往左後方倒車
    ，始能讓該貨櫃車通過並右轉前往第七區貨櫃堆置區，而甲
    ○○既知悉其所在之該天車區之貨櫃車裝卸貨櫃通道，並非
    堆高機通常可進入處所，通道兩旁為貨櫃堆置區，貨櫃車持
    續進出該通道進行裝卸貨櫃作業，為空間狹隘之車輛往來頻
    繁之高危險性區域，且依貿聯公司製作之「ＡＣＴ作業部作
    業手冊」於「柒、ＣＹ堆高機作業注意事項」已載明「5.作
    業中隨時注意四週安全，以防萬一意外發生」要求堆高機駕
    駛為注意，況當時丙○○甫自其堆高機左前車身處往左後方
    步行離去僅數十秒，其本應注意丙○○究係在其堆高機左後
    方之何等位置，並減速向左後方倒車，以避免因其倒車不慎
    撞擊丙○○，而依當時情狀，係下午日光照明充足、無障礙
    物阻擋其觀察堆高機左後方之視線、且其堆高機上之無線電
    對講機亦無因故障而不能與丙○○通話以確認其所在位置等
    不能注意之情形，竟疏未注意於駕駛堆高機往左後方倒車之
    前，應先確認丙○○究係位在堆高機之左後方何等位置，即
    於同日下午4時50分15秒許駕駛堆高機貿然為往左後方倒車
    ，復因丙○○於上開時間自甲○○駕駛之堆高機左前車身處
    往該車左後方步行離去之途中，約在第二區貨櫃堆置區○○
    ○道處，停下駐留與進入該天車區內因欲裝卸貨櫃違反安全
    規定下車詢問裝卸貨櫃問題之某貨櫃車司機談話，致背向正
    往左後方倒車之堆高機，而未能察覺該堆高機正在逼近，隨
    即於同日下午4時50分19秒至21秒間，在該第二區貨櫃堆置
    區○○○道處，發生甲○○駕駛之堆高機於往左後方倒車時
    ，該車左後車輪自丙○○後方撞擊左肩，丙○○因而倒地遭
    該車左後車輪輾斷雙腿之意外事故，丙○○當場休克，並受
    有「雙側下肢輾壓傷併低血溶性休克、橫紋肌溶解、雙側膝
    上截肢傷口感染、敗血症」等傷害，經送醫急救後，仍需施
    行兩側膝上截肢手術，致受有雙腿遭毀壞喪失機能之重傷。
  (二)因系爭事故支出計有：
    1.醫藥費用：共已支出1,066,790元（包括義肢費用596,000
      元）。
    2.增加生活費用：丙○○因截肢，無法自理生活，因此需僱
      用外勞看護；丙○○係40年1月23日生，於98年6月23日為
      58歲，於94年11月2日到98年6月23日，共有3年7個月又21
      天，而於98年6月23日時尚有餘命25.47年，即25年5 個月
      又20天，合計迄今尚有29年1個月又10天之平均餘命，依
      外勞僱用費用每月應為25,000元，則扣除中間利息應為5,
      466,330元（25000×12月×18.22=0000000），另加計住
      院期間之看護費用共計5,828,027元。
    3.工作能力損失：丙○○於54歲時受傷，以致完全喪失工作
      能力，依正常情況可工作到65歲，依丙○○每月工作可得
      56,800元計算，工作能力損失為7,497,600元（56800×12
      ×11年=0000000）。丙○○自請退休，係因公傷造成無法
      工作，非無意願工作，又丙○○工作能力喪失係因甲○○
      侵權行為所致，實與退休與否無關，如無發生公傷，則可
      工作至65歲，至於65歲以後，僅是工作機會較少，並不代
      表無工作能力。
    4.丙○○原四肢健全，因系爭事故受有截去全部下肢之痛若
      及日後生活不便，加以日夜受此煎熬，精神慰藉金應以5,
      000,000元之金額為適當。
    5.總計請求金額為19,392,417元。
  (三)爰依民法第184條第1項前段、第188條、第191條之2、第192
    條、第194條規定提起本訴，求為判決：1.甲○○與貿聯公
    司應連帶給付丙○○18,748,470元及自96年1月1日起至清償
    日止，按年息5%計算之利息。2.願供擔保請准宣告假執行。
二、被上訴人即附帶上訴人甲○○、貿聯公司則以：
  (一)丙○○身為貿聯公司副理任職30多年，在公司服務期間都有
    接受貨櫃廠勞工安全衛生訓練，並參加公司定期舉辦的勞工
    安全教育，且本身是貨櫃區安全及作業的主管，而在貨櫃區
    作業，員工進去作業係由丙○○負責指派，並依情況需要主
    管在場監督指揮，在場指揮堆高機的人應與堆高機保持10至
    20公尺的安全距離。事故當時，於事發前丙○○並沒有依公
    司規定使用廣播系統及對講機與甲○○聯絡，而是攀上在禁
    區內正在作業中的堆高機之駕駛座與甲○○面對面溝通。丙
    ○○應知之甚詳貿聯公司自行製作之作業部作業手冊（簡稱
    ＡＣＴ），丙○○既然身為貨櫃區之安全主管人員，甲○○
    為其直接指揮監督之下屬，丙○○即有責任維護甲○○在工
    作場所之作業安全以避免危險發生，又貨櫃及堆高機之體積
    龐大，運轉時，在堆高機迴轉半徑範圍內係非常危險，丙○
    ○身為該作業區之安全主管，豈有不知之理，冒著生命危險
    擅自闖禁區並攀登正在作業中之堆高機駕駛座指揮甲○○作
    業，離開堆高機後卻未與堆高機保持安全距離，且已親眼目
    睹堆高機在直線倒車中，猶站立在堆高機後退之動線後方（
    甲○○在駕駛座無法看到的死角）佇立專注與外車司機討論
    問題（審視手持之文件）距離堆高機正後方不過460 公分，
    並未以手持之對講機通知甲○○停車，或離開堆高機後退之
    動線至安全的地點再與外車司機討論問題，如此突發之潛在
    危險因素是丙○○嚴重違反安全作業守則而造成，甲○○對
    於該項突發之危險因素無法預見（何況當時是丙○○直接指
    揮甲○○在倒車進行中），而非應注意能注意而不注意，根
    本是無從注意。又事故發生時，貿聯公司之播音系統及丙○
    ○與甲○○所隨身配置之對講機亦無通訊之故障，丙○○竟
    置而不用，擅闖禁區，違反安全守則，貨櫃場作業標準之堆
    高機，以現行之科技水準而言，任何移動式機械之後視設備
    都有一定的死角，駕駛人無法一目了然，豈可全然歸責於甲
    ○○，又甲○○在公司從事堆高機工作14年從未發生工安事
    故，且在86年間接受吊升荷重5 公噸以上移動式起重機操作
    人員專業訓練合格。貿聯公司並非本事故之共同侵權行為人
    ，而貿聯公司對丙○○及甲○○之僱用及監督其職務之執行
    已盡相當之注意義務，在此情形下，貿聯公司對丙○○及甲
    ○○縱加以相當之監督亦無法避免事故之發生。上述丙○○
    嚴重違反作業安全規則之情，自有過失，且為肇事之主要原
    因，設若甲○○容有疏失之處亦屬輕微，應有過失相抵之適
    用。
  (二)關於丙○○請求部分：
    1.丙○○於系爭事故發生時之薪津每月並非固定為56,800元
      ，應視各該月份有無加班、外勤及公司業績等因素而定，
      並應扣除薪資所得稅5%與勞健保自負額、自提勞退金，丙
      ○○在96年10月30日之薪津為47,650元，即應以丙○○退
      休時當月份之薪津為準。
    2.丙○○主張裝配義肢之費用625,800 元，然丙○○自94年
      11月2日截肢時起至今98年6月15日，前後經過3年又7個月
      之久，均以自行操作的輪椅代步，事實證明丙○○確係以
      輪椅代步較為實用，因此並無安裝義肢之必要，而且義肢
      尚未實際裝配，該項請求權並不存在，倘若認可丙○○關
      於尚未裝配之義肢費用准許其請求時，亦宜參考丙○○就
      診之長庚醫院函覆意見，於10萬元至丙○○主張之596,00
      0元之間，以25萬元至30萬元的中等品質價格為宜。
    3.工作能力損失部分，丙○○自願退休時為57歲，符合勞基
      法規定年滿55歲之退休年齡，然貿聯公司已多次向丙○○
      表明基於愛護及照顧員工之企業精神，丙○○於療程結束
      後，可回公司繼續工作至強迫退休年限為止（年滿65歲）
      ，丙○○既然自願退休，顯與因傷無法繼續工作之情形有
      別，不發生工作能力損失之問題。
    4.關於增加生活費用部分，丙○○並未提出具體事證，其雖
      主張每月30,000元乃定期看診、追蹤及醫療費，惟丙○○
      之傷害早已痊癒出院，療程已告完成，以後是否尚須定期
      看診等，均為不確定之因素，縱然仍需後續診療，亦有全
      民健保給付，況且醫療費用既未發生，即無損失可言。
    5.丙○○僅為行動不便，但生活可以自理，並無必要僱用外
      勞之需要。依目前一般養老（傷殘）機構每月之費用約18
      ,000元，且含居家護理及伙食等服務。丙○○此項費用縱
      屬必要，但尚未實際支出，即無損失可言。
    6.丙○○主張住院自付費用361,697元部分，迄未提出明細
      以實其說，該項請求依法無據。
    7.精神損失部分，系爭事故之發生乃因丙○○嚴重違反公司
      安全作業規範為主要之肇事原因，丙○○既為加害人及被
      害者之雙重身分，應以300,000元以內為宜。
    8.丙○○於95年1月3日向貿聯公司借貸50萬元約定於長庚醫
      院出院後3個月內歸還，因此丙○○應於長庚醫院出院後3
      個月即95年4月6日清償50萬元，並加計自該日起以年息5%
      計算之遲延利息，本項債權與丙○○可得請求之金額互為
      抵銷。
    9.丙○○因系爭事故已分別取得南山人壽保險公司理賠716,
      190元及遠雄人壽保險公司理賠5,404,800元，合計6,120,
      990 元，甲○○與貿聯公司如受不利之判決時，本項保險
      理賠金應於丙○○可得請求之金額內予以扣減。
    10.貿聯公司已給付丙○○急難救助金及慰問金共503,600 元
      ，本項金額亦應於丙○○可得請求之金額內予以扣減等語
      ，資為抗辯。
三、原審判決甲○○與貿聯公司應連帶給付丙○○892,617元，
    及自96年1月1日起至清償日止，按週年利率5%計算之利息，
    駁回丙○○其餘之訴。丙○○提起上訴，上訴聲明為：(一)原
    判決關於駁回丙○○後開請求部分廢棄。(二)前開廢棄部分，
    甲○○與貿聯公司應再連帶給付丙○○13,997,098元，及自
    96年1月1日起至清償日止，按年息5%計算之利息。(三)願供擔
    保，請准宣告假執行。甲○○與貿聯公司提起附帶上訴，附
    帶上訴聲明為：(一)原判決不利於甲○○與貿聯公司部分廢棄
    。(二)廢棄部分，駁回丙○○在第一審之請求。(三)如受不利判
    決，願供擔保請求免為假執行之宣告。丙○○答辯聲明：附
    帶上訴駁回。甲○○與貿聯公司答辯聲明：上訴駁回。
四、本件不爭執事項：
  (一)甲○○受僱於貿聯公司擔任駕駛堆高機即移動式起重機，在
    貨櫃場區指定地點從事貨櫃裝卸工作，於94年11月2日下午3
    時40分許，在該貿聯公司位於桃園縣八德市○○路661 號之
    貨櫃集散場內，丙○○為貿聯公司副理兼該場區主任，並在
    該通道指揮進行車輛進出交通管制、貨櫃裝卸堆置安排。嗣
    約於同日下午4時49分許，甲○○依丙○○指示駕駛堆高機
    在該通道完成「ＲＴ鐵道區」之第四區貨櫃堆置區之卸貨工
    作後，丙○○位於甲○○駕駛之堆高機之左前車身處（約在
    駕駛座及左前車輪間）即指示甲○○再前往第四區貨櫃堆置
    區右方之第七區貨櫃堆置區繼續進行卸櫃工作後，丙○○自
    甲○○駕駛之堆高機左前車身處從該堆高機之左後方步行離
    去欲前往第四區貨櫃堆置區左方之第二區貨櫃堆置區，甲○
    ○接獲丙○○上開指示後，因其駕駛之堆高機左前方正有貨
    櫃車欲往右直行通過該通道，且其堆高機亦須右轉前往第七
    區貨櫃堆置區，依當時情形，其必須將駕駛之堆高機往左後
    方倒車，始能讓該貨櫃車通過並右轉前往第七區貨櫃堆置區
    ，甲○○即駕駛堆高機為往左後方倒車，因丙○○自甲○○
    駕駛之堆高機左前車身處往該車左後方步行離去之途中，約
    在第二區貨櫃堆置區○○○道處，停下駐留與進入該天車區
    內因欲裝卸貨櫃而違反安全規定下車向丙○○詢問裝卸貨櫃
    問題之某貨櫃車司機談話，致背向正往左後方倒車之甲○○
    之堆高機，而未能察覺該堆高機正在逼近，隨即於同日下午
    4時50分19秒至21秒間，在該第二區貨櫃堆置區○○○道處
    ，甲○○駕駛之堆高機於往左後方倒車時，以該車左後車輪
    自後方撞擊丙○○之左肩，致丙○○倒地並遭該車左後車輪
    輾斷雙腿之意外事故，受有「雙側下肢輾壓傷併低血溶性休
    克、橫紋肌溶解、雙側膝上截肢傷口感染、敗血症」等傷害
    ，經送醫急救後，仍需施行兩側膝上截肢手術，致使丙○○
    受有雙腿遭毀壞喪失機能之重傷。甲○○經原法院95年度交
    易字第469號刑事判決有罪確定在案。
  (二)醫療費用金額470,790元（計算式：271,290元+加計長庚醫
    院98年9月21日回函之差額199,500元＝470,790元）。
  (三)丙○○係40年1月23日出生，於98年10月22日原審言詞辯論
    終結次日，年逾57歲未滿58歲，依內政部及主計處統計資料
    ，平均餘命為26.29歲。
  (四)丙○○受傷前每月工作所得每月56,800元。
  (五)貿聯公司歷年均以公司之名義為全體員工，向南山人壽保險
    公司及遠雄人壽保險公司投保員工之個人及團體意外險，並
    由貿聯公司支付保險費，丙○○於事發後已分別取得南山人
    壽保險公司理賠金716,190元及遠雄人壽保險公司理賠金5,4
    04,800元，合計6,120,990元。
  (六)貿聯公司已給付丙○○慰問金100,000元，另有同仁之募款2
    45,600元、報關行同業之募款58,000元、偉慈基金會之急難
    救助金100,000元。
  (七)丙○○於95年1月3日向貿聯公司借貸500,000 元約定於長庚
    醫院出院後3個月內歸還，即於丙○○應於長庚醫院出院後3
    個月即於95年4月5日屆期，並自次日起至98年7月6日為止以
    年息5%計算之遲延利息81,250元，合計581,250 元。貿聯公
    司主張以之抵銷。
五、本件爭點：
  (一)甲○○就丙○○所受之傷害是否有過失？
  (二)丙○○裝設義肢之費用數額？
  (三)丙○○裝設義肢後，是否無法自理日常生活而需他人全日照
    顧？得請求看護費用數額？
  (四)丙○○工作損失及減少勞動力之數額？
  (五)丙○○得請求之慰藉金數額？
  (六)丙○○就本事故之發生是否與有過失？
  (七)貿聯公司歷年均以公司之名義為全體員工，向南山人壽保險
    公司及遠雄人壽保險公司投保員工之個人及團體意外險，並
    由貿聯公司支付保險費，丙○○於事發後已分別取得南山人
    壽保險公司理賠金716,190元及遠雄人壽保險公司理賠金5,4
    04,800元，合計6,120,990元，是否扣除？
  (八)貿聯公司已給付丙○○慰問金100,000元，另有同仁之募款2
    45,600元、報關行同業之募款58,000元、偉慈基金會之急難
    救助金100,000元，是否扣除？
六、按因故意或過失，不法侵害他人之權利者，負損害賠償責任
    ；受僱人因執行職務，不法侵害他人之權利者，由僱用人與
    行為人連帶負損害賠償責任。但選任受僱人及監督其職務之
    執行，已盡相當之注意或縱加以相當之注意，而仍不免發生
    損害者，僱用人不負賠償責任，民法第184條第1項、第188
    條第1項定有明文。經查：
  (一)丙○○為貿聯公司副理兼貨櫃場主任，於94年11月2日下午3
    時40分許，在貿聯公司八德集散場內貨櫃車裝卸貨櫃通道指
    揮進行車輛進入交通管制、貨櫃裝卸堆置安排。於同日下午
    4時49分許，甲○○在其主管即丙○○之指示下，駕駛堆高
    機在該通道完成「ＲＴ鐵道區」之第四區貨櫃堆置區之卸貨
    工作後，丙○○位於甲○○駕駛之堆高機左前車身處，即約
    在駕駛座及左前車輪間，指示甲○○再前往第四區貨櫃堆置
    區右方之第七區貨櫃堆置區繼續進行卸櫃工作後，丙○○自
    甲○○駕駛堆高機之左前車身處，從該堆高機之左後方步行
    離去，欲前往第四區貨櫃堆置區左方之第二區貨櫃堆置區。
    甲○○因其駕駛堆高機左前方正有貨櫃車欲往右直行通過該
    通道，且其亦須將堆高機開至右側第七區貨櫃堆置區，依當
    時情形，須將堆高機向左後方倒車，始能讓該貨櫃車通過並
    右轉前往第七區貨櫃堆置區。甲○○即駕駛堆高機往左後方
    倒車，因丙○○自甲○○駕駛之堆高機左前車身往該車左後
    方步行離去之途中，約在第二區貨櫃堆置區○○○道處，停
    下駐留與某貨櫃車司機交談，丙○○背對甲○○之堆高機，
    致未能察覺該堆高機正在倒車，於同日下午4 時50分19秒至
    21秒，遭甲○○駕駛之堆高機左後車輪撞擊丙○○之左肩，
    致丙○○倒地並遭該車左後車輪輾斷雙腿，受有雙側下肢輾
    壓傷併低血溶性休克、橫紋肌溶解、雙側膝上截肢傷口感染
    、敗血症等傷害，經送醫急救後，仍須施行兩側膝上截肢手
    術，致丙○○受有雙腿遭毀壞喪失機能之重傷，有原法院95
    年度交易字第469號刑事判決，前開刑事案件96年10月3日審
    判筆錄、診斷證明書在卷可稽（原審卷第4至8頁、第90至10
    5頁、第115頁），可認為實。
  (二)甲○○為堆高機之駕駛，當知悉其所在天車區之貨櫃車裝卸
    貨櫃通道，為貨櫃車頻繁進出進行裝卸貨櫃作業、空間狹隘
    之高危險區域，依貿聯公司製作之「ＡＣＴ作業部作業手冊
    」於「柒、ＣＹ堆高機作業注意事項」載明「5.作業中隨時
    注意四週安全，以防萬一意外發生」，要求堆高機駕駛為注
    意，況當時丙○○甫指示甲○○至其他貨櫃堆置區卸櫃，自
    堆高機左前車身處往左後方步行離去僅數十秒，甲○○應注
    意丙○○離去後究係在其堆高機左後方之何等位置，並減速
    向左後方倒車，依當時情狀，係下午日光照明充足、無障礙
    物阻擋其觀察堆高機左後方之視線、且其堆高機上之無線電
    對講機亦無因故障而不能與丙○○通話以確認其所在位置等
    不能注意之情形，甲○○竟疏未注意、確認丙○○究係位在
    其堆高機之左後方何等位置，貿然往左後方倒車，致撞擊丙
    ○○使其受有傷害，甲○○係有過失，且甲○○上開過失行
    為與丙○○所受傷害結果間有相當因果關係。
  (三)兩造不爭執甲○○受僱於貿聯公司擔任駕駛堆高機在貨櫃場
    區指定地點從事貨櫃裝卸工作。甲○○因於上開時地為貿聯
    公司執行業務，因其業務過失行為致丙○○受傷，貿聯公司
    自應與其受僱人即甲○○負連帶損害賠償責任。
  (四)堆高機固於車身上印有「作業中請勿靠近」之警語，惟堆高
    機之操作仰賴人為，甲○○於接受丙○○之指示擬前往其下
    個貨櫃堆置區域進行工作時，係明知丙○○往堆高機後方離
    去，亦即通道區係有人員移動中，甲○○可以更進一步檢視
    、確認丙○○之離去位置；且當時丙○○係因有貨櫃車駕駛
    下車詢問其問題而駐留於通道處，貿聯公司就其職員於貨櫃
    區現場作業同時有地面人員往來之情形，應確認地面人員位
    置後始能執行職務，以避免車輛撞及乙節仍得加以監督、注
    意。是以，貿聯公司主張其對於丙○○、甲○○之僱用及監
    督職務之執行，已盡相當之注意義務，仍不免發生損害，依
    民法第188條第1項但書規定，不負賠償責任等語，尚非可採
    。
  (五)綜上，丙○○主張依民法第184條第1項前段、第188 條規定
    ，甲○○與貿聯公司就其發生之損害應負連帶賠償責任，為
    有理由。
七、按不法侵害他人之身體或健康者，對於被害人因此喪失或減
    少勞動能力，或增加生活上之需要時，應負損害賠償責任。
    不法侵害他人之身體、健康、名譽、自由、信用、隱私、貞
    操，或不法侵害其他人格法益而情節重大者，被害人雖非財
    產上之損害，亦得請求賠償相當之金額，民法第193條第1項
    、第195條第1項分別定有明文。甲○○與貿聯公司應就丙○
    ○因系爭事故所受損害負連帶賠償責任，業經認定詳前理由
    六所述，茲就丙○○得請求之項目與金額分述如下：
  (一)醫療費用：
    甲○○與貿聯公司不爭執丙○○因系爭事故支出醫療費用47
    0,790元，是丙○○此部分請求，為有理由。
  (二)裝設義肢費用：
    1.丙○○因系爭事故施行兩側膝上截肢手術，經林口長庚紀
      念醫院鑑定依95年1 月25日之回診當時情況，丙○○有裝
      設義肢之必要，有該院98年2月24日（98）長庚院法字第0
      078號函在卷可稽（原審卷第183頁）。丙○○主張伊有裝
      設義肢之必要，為有理由。
    2.次查，依上開林口長庚紀念醫院之函，如丙○○兩側均裝
      義肢，至少需花費100,000 元，若等級更好之運動型義肢
      ，亦可能需達1,000,000 元。再查，正全義肢復健器材有
      限公司就膝上義肢1至14等級所為報價，單價為48,000 元
      至1,380,000 元不等，有報價單、說明書在卷可稽（原審
      卷第259至264頁）。該公司以丙○○之實際情況及需求以
      第9級義肢，扣除健保給付為報價，訂製之費用為596,000
      元，有報價單、說明書、保固證明書、義肢訂製契約書在
      卷可稽（原審卷第221至226頁）。是丙○○主張其裝設義
      肢之費用為596,000 元，係屬必要，且未過高，此部份請
      求為有理由。
  (三)增加生活費用部分：
    1.查林口長庚紀念醫院就丙○○裝設義肢後是否需看護乙節
      鑑定略稱：丙○○如裝設適宜之義肢後，因高齡及雙側膝
      上義肢功能無法使其自由活動等因素，就醫學而言，應無
      法自理日常生活而需他人全日照護，如其與親人同住，照
      顧上亦建議全日看護以避免發生發生意外，有該院98年9
      月18日（98）長庚院法字第0866號函在卷可稽（原審卷第
      253、270頁）。足認丙○○裝設義肢後，仍有請他人全日
      看護之必要。
    2.次查，丙○○因系爭事故自94年11月2日至94年11月7日
      於加護病房接受觀察治療，自94年11月8 日至94年11月28
      日於骨科病房接受治療，有診斷證明書在卷可稽（原審卷
      第115頁），住院期間為27日。丙○○自95年2月2日至9
      5年3月18日於振興醫院住院治療，有該院98年9 月16日98
      振醫字第1196號函在卷可稽（原審卷第265 頁），住院期
      間為45日。以上合計住院72日，以每日看護費2,200元（
      原審卷第276 頁反面，原判決誤植為22,000元）計算，為
      158,400元。
    3.再查，丙○○自94年11月2 日受傷至原審98年10月21日言
      詞辯論終結止，扣除前述住院之72日，計有3年又9個月又
      7 日之非住院期間需他人全日看護。以每月看護費18,000
      元計算，為814,200元。
    4.末查，丙○○為40年1 月23日生，於98年10月22日言詞辯
      論終結次日，年逾57歲未滿58歲，依內政部及主計處統計
      資料，平均餘命為26.29 歲，兩造不爭執。以每月看護費
      用18,000元計算，依霍夫曼式計算法按週年利率5%扣除中
      間利息，為3,687,175元（計算式：18000×12×霍夫曼係
      數17.0000000＝0000000）。
    5.綜上，丙○○因系爭事故需全日看護，請求增加生活費用
      4,659,775元（計算式：158400＋814200＋0000000＝0000
      000），為有理由。
  (四)減少勞動能力部分：
    1.丙○○不爭執於94年11月2 日受傷至96年11月30日辦理退
      休期間，貿聯公司仍按月給付原薪資予伊（本院卷第56頁
      反面）。是於上開期間，丙○○並無工作薪資之損失，可
      以認定。
    2.查丙○○於貿聯公司任職副理，因系爭事故受傷截肢喪失
      肢體功能，於96年11月30日辦理退休。如未發生系爭事故
      ，丙○○未喪失下肢，仍得於原職務繼續工作至65歲退休
      。是以，丙○○因系爭事故受傷顯然喪失勞動能力，貿聯
      公司辯稱丙○○於96年11月30日辦理退休時，無繼續工作
      之意願，並無工作能力損失等語，為不可採。
    3.故自96年12月1日起至105年1 月23日年滿65歲止，尚得工
      作8 年又54日，以原職薪資56,800元計算，依霍夫曼式計
      算法按週年利率5%扣除中間利息，為4,757,579元（計算
      式：56800×12×霍夫曼係數6.0000000＝0000000）。
    4.綜上，丙○○得請求減少勞動能力損失4,757,579元。
  (五)慰撫金部分：
    查丙○○因系爭事故受有雙側下肢輾壓傷併低血溶性休克、
    橫紋肌溶解、雙側膝上截肢傷口感染、敗血症等傷害，就兩
    側膝上施行截肢手術，雙腿毀壞喪失機能，可認其精神上受
    有極大痛苦。茲審酌丙○○為40年1 月23日生，專科畢業，
    受傷前為貿聯公司作業部副理，月薪為56,800元，育有1 女
    已成年，需扶養母親；甲○○為高職畢業，現職為堆高機駕
    駛員，97年度綜合所得為639,211元，無不動產，育有3名子
    女；貿聯公司實收資本額為20億元，貿聯公司稱其受經濟不
    景氣影響，公司業績衰退並大量精簡業務及裁員等兩造身分
    、地位、財產情況等一切情狀，丙○○請求慰撫金以2,000,
    000元為適當，逾前開範圍之請求，為無理由。
  (六)綜上所述，丙○○得請求醫療費用470,790 元、裝設義肢之
    費用為596,000元、增加生活費用4,659,775元、減少勞動能
    力損失4,757,579元、慰撫金2,000,000元，總計12,484,144
    元。
八、按損害之發生或擴大，被害人與有過失者，法院得減輕賠償
    金額，或免除之，民法第217條第1項定有明文。查丙○○於
    甲○○駕駛之堆高機左前車身，指示甲○○完成第四區貨櫃
    堆置區之卸貨工作後，前往第四區貨櫃堆置區右方之第七區
    貨櫃堆置區繼續進行卸櫃工作後，丙○○即由堆高機之左後
    方步行離去。該貨櫃車通道係貨櫃車持續進出進行裝卸作業
    之危險區域，丙○○自甲○○駕駛之堆高機後方離去時，未
    儘速離去，反而於第二區貨櫃堆置區○○○道處，停下駐留
    與進入天車區之某貨櫃司機談話，丙○○因此位於甲○○駕
    駛之堆高機後退路線中遭撞擊。是以，丙○○於通道區駐足
    停留與系爭事故之發生間，有相當因果關係，丙○○對於系
    爭事故之發生亦與有過失。茲審酌甲○○係因丙○○之指示
    於貨櫃堆置區進行卸貨工作，而當時適有貨櫃車欲往右直行
    通過該通道，甲○○駕駛之堆高機亦須右轉前往指示之第七
    區貨櫃堆置區，為讓貨櫃車通過，甲○○駕駛之堆高機須往
    左後方倒車，甲○○可得預見丙○○適才往其左後方離去，
    丙○○於通道間駐留與他人談話，而未察覺堆高機往其方向
    倒車中等雙方行為係共同造成系爭事故之原因，丙○○對於
    損害之發生與有過失，依首揭規定，減輕甲○○與貿聯公司
    賠償金額2分之1，可認為適當。是以，丙○○得請求之賠償
    金額為6,242,072元（計算式：00000000×（1－1/2）＝000
    0000）。
九、查貿聯公司以其公司之名義為全體員工向遠雄人壽保險公司
    及南山人壽保險公司投保團體傷害保險等，由貿聯公司全額
    支付保險費，有團體保險要保書、被保險人名冊、保險費收
    據在卷可稽（原審卷第279至290頁）。貿聯公司以公司員工
    為被保險人，由公司支付保險費，係為於員工受有意外時，
    得受保險理賠，以減輕貿聯公司對員工之賠償責任。兩造不
    爭執丙○○因系爭事故受該團體保險理賠6,120,990元，是
    以，丙○○得請求賠償之金額應扣除上開理賠金，為121,08
    2元（計算式：000000000000000＝121082）。
十、兩造不爭執貿聯公司已給付丙○○慰問金100,000元。貿聯
    公司以公司名義給付丙○○之慰問金100,000元，係因系爭
    事故所支付，應屬為貿聯公司清償本件賠償債務，此部分金
    額應於丙○○之請求中扣除。是以，丙○○得請求賠償之金
    額應扣除上開慰問金，為21,082元（計算式：00000000000
    00 ＝21082）。
十一、按抵銷，應以意思表示，向他方為之。其相互間債之關係
      ，溯及最初得為抵銷時，按照抵銷數額而消滅，民法第33
      5條第1項定有明文。丙○○得請求甲○○與貿聯公司連帶
      賠償21,082元，業經認定詳前所述。丙○○於95年1月3日
      向貿聯公司借款500,000 元，貿聯公司於本件訴訟中主張
      抵銷，丙○○亦不爭執，是依上開法條規定抵銷後，丙○
      ○得請求賠償之數額為零。
十二、綜上所述，丙○○以侵權行為之法律關係請求損害賠償12
      ,484,144元，因丙○○對損害之發生與有過失，減輕賠償
      金額2分之1，再扣除丙○○已領取之保險金6,120,990 元
      、貿聯公司給付之慰問金100,000元，及貿聯公司主張500
      ,000元借款債務與本件損害賠償債務抵銷後，丙○○請求
      賠償之數額為零。是以，丙○○請求甲○○與貿聯公司應
      再連帶給付13,997,098元，及自96年1月1日起至清償日止
      ，按年息5%計算之利息，為無理由，應予駁回。
十三、原審判命上訴人給付，並為假執行之宣告，自有未洽。甲
      ○○與貿聯公司附帶上訴意旨指摘原判決不當，求予廢棄
      改判，為有理由。自應由本院予以廢棄改判，如主文第二
      項所示。
十四、貿聯公司抗辯丙○○收有偉慈慈善基金會100,000 元部分
      為損益相抵，應於本件請求予以扣抵部分等語，不影響前
      揭判斷。
十五、本件事證已臻明確，兩造其餘攻擊防禦方法及未經援用之
      舉證，經審酌核與本件判決結果不生影響，不再逐一論述
      ，附此敘明。
十六、據上論結，本件丙○○之上訴，為無理由，甲○○與貿聯
      公司之附帶上訴為有理由，依民事訴訟法第450條、第449
      條第1項、第78條，判決如主文。
中    華    民    國    99    年    3     月    24    日
                    民事第二庭
                        審判長法  官  吳謙仁
                              法  官  蘇瑞華
                              法  官  李瓊蔭
正本係照原本作成。
如不服本判決，應於收受送達後20日內向本院提出上訴書狀，其
未表明上訴理由者，應於提出上訴後20日內向本院補提理由書狀
（均須按他造當事人之人數附繕本）上訴時應提出委任律師或具
有律師資格之人之委任狀；委任有律師資格者，另應附具律師資
格證書及釋明委任人與受任人有民事訴訟法第466條之1第1項但
書或第2項（詳附註）所定關係之釋明文書影本。
中    華    民    國    99    年    3     月    25    日
                              書記官  王才生
附註：
民事訴訟法第466條之1（第1項、第2項）：
對於第二審判決上訴，上訴人應委任律師為訴訟代理人。但上訴
人或其他法定代理人具有律師資格者，不在此限。
上訴人之配偶、三親等內之血親、二親等內之姻親，或上訴人為
法人、中央或地方機關時，其所屬專任人員具有律師資格並經法
院認為適當者，亦得為第三審訴訟代理人。

司法院資訊處製作；財團法人民間司法改革基金會備份。
